臺灣高雄地方法院民事裁定
108年度消債清字第166號
聲  請  人  蔡惠吟  
0000000000000000

代  理  人  王銘鈺律師
上列當事人因消費者債務清理事件聲請清算，本院裁定如下：
    主  文
聲請人蔡惠吟自中華民國一百零九年一月六日下午四時起開始清
算程序。
命司法事務官進行本件清算程序。
    理  由
一、聲請意旨略以：伊無力清償債務，曾於民國108年7月4日向
    本院聲請調解債務清償方案，惟調解不成立。又伊未經法院
    裁定開始更生程序或許可和解或宣告破產，爰聲請清算等語
    。
二、按債務人不能清償債務或有不能清償之虞者，得依本條例所
    定更生或清算程序，清理其債務；債務人對於金融機構負債
    務者，在聲請更生或清算前，應向最大債權金融機構請求協
    商債務清償方案，或向其住、居所地之法院或鄉、鎮、市、
    區調解委員會聲請債務清理之調解；自債務人提出協商請求
    之翌日起逾30日不開始協商，或自開始協商之翌日起逾90日
    協商不成立，債務人得逕向法院聲請更生或清算；債務人於
    法院裁定開始更生程序或許可和解或宣告破產前，得向法院
    聲請清算；法院開始清算程序之裁定，應載明其年、月、日
    、時，並即時發生效力；法院裁定開始更生或清算程序後，
    得命司法事務官進行更生或清算程序；必要時，得選任律師
    、會計師或其他適當之自然人或法人1人為監督人或管理人
    ，消費者債務清理條例（下稱消債條例）第3條、第151條第
    1項、第153條、第80條前段、第83條第1項、第16條第1項分
    別定有明文。
三、經查：
  ㈠聲請人前於108年7月4日向本院聲請調解債務清償方案，經本
    院108年度司消債調字第331號受理，於同年月29日調解不成
    立，聲請人並於同日以言詞聲請清算等情，業經本院調閱上
    開調解卷宗核閱無訛。
  ㈡次查，聲請人於106年及107年度申報所得分別為新臺幣（下
    同）0元、43,567元，惟其自陳聲請清算前2年內有薪資所得
    共187,263元，名下無財產，勞工保險同時投保於高雄市建
    築物拆除搬運工職業工會及有限責任高雄市健康照顧服務勞
    動合作社，投保薪資分別為43,900元、19,047元，另有中華
    郵政壽險解約金172,083元、新光人壽保單解約金66,548元
    （已扣除保單貸款本息51,779元及墊繳）及中國人壽保單解
    約金12,358元。聲請人自陳100年起即在家照顧中風癱瘓之
    母親，無法正常工作，曾於106年7月至107年10月代友人謝
    秋瑛從事居家清潔工作，係由謝秋瑛無法上班時，聯絡聲請
    人前往指定地點代班，謝秋瑛再將當日代班薪水以現金交付
    聲請人，以時薪150元計，每月約6至7次，切結每月收入約3
    ,000元，其姐夫李國財切結每月資助聲請人3,000元作為補
    貼其生活費至107年11月止；自107年11月起於有限責任高雄
    市健康照顧服務勞動合作社擔任照服員，據該健照合作社函
    覆之薪資明細表所載108年1月至6月分別領取30,347元、24,
    573元、16,137元、11,717元、16,209元、15,584元，嗣聲
    請人罹患鬱症復發，有重度精神病特徵，乃於108年6月28日
    離職，現無業、無收入，自108年7月起由胞姐鄭惠文資助三
    餐飲食、房租及郵局儲蓄險保費；其母親王水綉已於107年5
    月歿，聲請人稱無留任何遺產，查繼承人亦未向國稅局申報
    遺產稅，另聲請人曾於107年12月15日領取車禍理賠金13,79
    0元，現每月領取租金補助3,200元，未領取社會局補助等情
    ，此有債權人清冊（調解卷第5至10頁）、財產及收入狀況
    說明書（調解卷第11至14頁）、戶籍謄本（調解卷第15頁）
    、財團法人金融聯合徵信中心前置協商專用債權人清冊（調
    解卷第17至18頁）、財政部高雄國稅局106年及107年度綜合
    所得稅各類所得資料清單及總歸戶財產查詢清單（調解卷第
    19至21頁）、存摺（調解卷第22至26頁、本案卷第23至25頁
    ）、勞工保險被保險人投保資料表（調解卷第27至28頁）、
    薪資明細表（本案卷第14頁、本案卷第26頁）、高雄市政府
    都市發展局函（本案卷第15至16頁）、中華郵政股份有限公
    司函（本案卷第17至18頁）、切結書（本案卷第27至28頁、
    本案卷第53頁）、診斷證明書（本案卷第30至32頁）、高雄
    市政府社會局社會福利資訊料查詢表（本案卷第34至36頁）
    、商業保險投保資料查詢結果表（本案卷第38頁）、新光人
    壽保險股份有限公司陳報狀（本案卷第41至42頁）、信用報
    告（本案卷第45頁）、中國人壽保險股份有限公司函（本案
    卷第46至47頁）、王水綉之除戶戶籍謄本（本案卷第68頁）
    、財政部高雄國稅局函（本案卷第71頁）等在卷可參。則在
    查無聲請人有其他收入來源之情形下，佐以高雄市立凱旋醫
    院於108年9月5日開立之診斷證明書醫囑所載：「目前因情
    緒障礙，工作困難，正積極接受治療。」，是認聲請人目前
    不適任工作並由胞姐鄭惠文資助其基本生活所需，本院即以
    聲請人每月領取之租金補助3,200元作為核算其現在償債能
    力之基礎。
  ㈢關於聲請人個人日常必要支出部分，聲請人租屋居住，每月
    房租5,500元，此有房屋租賃契約書在卷可稽（調解卷第32
    至34頁）。按債務人必要生活費用，以最近一年衛生福利部
    或直轄市政府所公告當地區每人每月最低生活費一點二倍定
    之，消債條例第64條之2第1項定有明文。本院參酌衛福部社
    會司所公告109年度高雄市最低生活費標準為13,099元。又
    該最低生活費用之標準，係照當地最近1年平均每人消費支
    出60％，依其基準之家庭收支調查報告調查表格式所示有關
    經常性支出之調查項目，其原即包括利息支出、食品、衣著
    、房租及水費、電費、醫療保健、交通、娛樂、教育等基本
    生活需求。本院認在聲請人並無特殊需求，應以此最低生活
    費之1.2倍即15,719元認係其個人必要生活費用。
  ㈣承上，聲請人顯不足以其每月3,200元之租金補助維持自身基
    本生活，遑論償還債務4,538,107元（參調解卷第29頁、第6
    3頁、第68頁、第82頁，包括：國泰世華銀行、台北富邦銀
    行、京城銀行、聯邦銀行、遠東銀行、中國信託銀行等6家
    金融機構債權總額3,564,431元，及良京實業公司421,467元
    、台新資產公司346,209元、民間債權人李國財206,000元，
    另有元大國際資產公司及萬榮行銷公司債權額不明），則聲
    請人向本院聲請清算，應予准許，爰命司法事務官進行本件
    清算程序。
四、依消債條例第11條第1項、第83條第1項、第16條第1項，裁
    定如主文。
中　　華　　民　　國　　109 　年　　1 　　月　　6 　　日
                  民事庭　法　　官　賴寶合
以上正本係照原本作成。
本裁定不得抗告。
中　　華　　民　　國　　109 　年　　1 　　月　　6 　　日
                          書記官  胡美儀